臺灣新竹地方法院刑事判決　　　　　　　　94年度易字第53號
公　訴　人　臺灣新竹地方法院檢察署檢察官
被　　　告　丙○○
上列被告因詐欺案件，經檢察官提起公訴（93年度偵字第3002號
），本院依簡式審判程序判決如左：
    主  文
丙○○幫助連續意圖為自己不法之所有，以詐術使人將本人之物
交付，處拘役肆拾日，如易科罰金，以佰元折算壹日。
    事實及理由
壹、構成犯罪事實：
    丙○○明知近年來臺灣社會盛行以虛設、租賃、借用或買賣
    人頭帳戶之方式，供詐騙集團作為詐欺他人交付財物或恐嚇
    他人交付贖金等不法用途，亦知金融機構帳戶係個人理財之
    重要工具，且關係個人財產、信用之表徵，應可預見他人向
    其收購金融機構帳戶之存摺、印章、金融卡及可語音查詢個
    人存款帳戶之密碼者，目的及手段詭異，應有持帳戶等相關
    物件，供己詐騙或恐嚇他人錢財之意圖，其亦知悉提供帳戶
    之存摺、提款卡供他人使用，具有幫助掩飾或藏匿他人犯罪
    所得財物之可能性，竟因缺錢使用，基於幫助真實姓名年籍
    不詳綽號「余董」及吳明憲（由臺灣基隆地方法院審理中）
    等成年人所組成之詐騙集團從事詐欺取財行為之犯罪意思，
    先於民國92年6 月23日，與吳明憲前往臺中市英才郵局，以
    丙○○名義申請開立局號：002165─4 、帳號：022142─9
    之帳戶，復於同年9 月間某日，在臺中市不詳處所，以新臺
    幣（下同）3,000 元代價，將上開臺中英才郵局帳戶存摺、
    提款卡及提款卡密碼販賣予「余董」，並交由吳明憲轉交之
    ，而供詐騙集團人士使用。嗣該「余董」所屬詐騙集團內不
    詳姓名人員，即以「中央健保局」人員之名義，分別於附表
    編號1 至編號5 所示之詐騙時間，以電話向丁○○、甲○○
    、乙○○及戊○○謊稱「健保退費」為由，致丁○○、甲○○、乙○○及戊○○信以為真，並陷於錯誤，前往自動提款
    機，聽從詐騙集團人員指示操作，於附表編號1 至編號5所
    示之匯款時間，除附表編號3 之甲○○匯款未成功外，均以
    轉帳之方式將附表編號1 、2 、4 、5 所示之金額，匯入詐
    騙集團向丙○○所購買之上開帳戶內。嗣因丁○○、乙○○
    及戊○○發覺帳戶內之存款餘額減少，方知遭人詐騙而向警
    方報案查獲。
貳、程序方面：
    本件被告丙○○所犯幫助詐欺罪，非死刑、無期徒刑、最輕
    本刑為3 年以上有期徒刑之罪，或高等法院管轄第一審之案
    件，被告於本院準備程序進行中，就被訴事實為有罪之陳述
    ，經本院合議庭認合於新修正刑事訴訟法第273 條之1 第1
    項之規定，裁定進行簡式審判程序，此合先敘明。
、認定犯罪事實所根據的證據及理由：
一、被告丙○○於警局詢問時、檢察官偵查中、本院準備程序及
    簡式審判程序訊問時之自白。
二、告訴人即被害人丁○○、乙○○、甲○○及戊○○分別於警
    局詢問時、偵查中及本院準備程序訊問時之指訴。
三、被害人甲○○陳稱並未遭受金錢損失之本院電話記錄表1 紙
    附於本院卷宗可證。
四、證人吳明憲於偵查中之證述。
五、中華郵政公司自動櫃員機儲戶交易明細表7 紙、中國農民銀
    行自動櫃員機交易明細表1 紙、臺中英才郵局客戶基本資料
    及客戶歷史交易清單各1 份在卷可證。
肆、論罪科刑的理由：
一、按幫助犯之成立，主觀上行為人須有幫助故意，客觀上須有
    幫助行為，亦即刑法上之幫助犯，係對於犯罪與正犯有共同
    之認識，而以幫助之意思，對於正犯資以助力，而未參與實
    施犯罪之行為者而言（最高法院75年度台上字第1509號、84
    年度台上字第5998號、第6475號、88年度台上字第1270號判
    決均同此意旨）。次按連續幫助與幫助連續原屬有別，如基
    於概括犯意，多次幫助他人犯罪，為連續幫助；如以一幫助
    行為，幫助他人連續犯罪，則為幫助連續，就幫助犯言，僅
    有一次之犯罪行為（最高法院86年度台上字第5680號、87年
    度台上字第38 65 號判決參照）。本件被告基於幫助他人詐
    欺取財之故意，將其所有郵局存摺、金融卡及密碼出售予詐
    騙集團成員使用，以利其誘使他人匯入款項後自該帳戶提領
    花用，被告所為亦僅係刑法詐欺罪構成要件以外之行為，復
    無證據證明被告有參與詐欺犯行之實施，應屬刑法第30條之
    幫助犯。且因被告以一提供帳戶之幫助行為，幫助「余董」
    所屬詐騙集團連續詐取丁○○等人之財物，為幫助連續，僅
    成立1 次幫助犯罪行為。故核被告所為，係犯刑法第339 條
    第1 項之幫助詐欺取財罪，爰依刑法第30條第2 項之規定，
    按正犯之刑減輕之。
二、又雖被告丙○○於提供予「余董」所屬詐騙集團前開中華郵
    政公司帳戶後，該詐騙集團成員以電話向附表編號3 被害人
    甲○○詐欺取財，惟被害人甲○○因故匯款未成功，此有卷
    附之2 紙中華郵政公司自動櫃員機儲戶交易明細表之「實際
    交易金額」欄均無金額顯示、臺中英才郵局客戶歷史交易清
    單未有該筆款項匯入，以及前述本院電話記錄表1 紙在卷可
    證，此部分因而詐欺取財未遂，而該詐騙集團先後多次詐欺
    取財既遂及詐欺取財未遂之行為，為連續犯，應以恐嚇取財
    既遂之一罪論處，是依共犯從屬性理論，被告所為仍屬刑法
    第339 條第1 項之幫助詐欺取財既遂罪。
三、科刑：審酌被告明知近年來國內多有詐欺、恐嚇集團犯案，
    均係借用人頭帳戶以作為收受不法所得款項之手段，卻僅因
    一時缺錢花用之犯罪動機即為幫助他人詐欺之犯行，以助長
    犯罪集團惡行，其對於社會秩序之擾亂不言而喻，然考其因
    一時貪圖小利而受慫恿致犯法禁，所得亦僅有3,000 元，以
    及其幫助詐欺行為對被害人造成損害之程度，犯後已與被害
    人丁○○等達成民事上和解，有調解筆錄1 紙可證，並於本
    院審理時當庭先行交付丁○○、乙○○及戊○○3 人各3,00
    0 元，亦有本院94年6 月14日準備程序筆錄為證，被害人丁○○等於本院理時亦表示願意原諒被告之行為，以及被告犯
    後尚能坦白承認犯行，態度良好等一切情狀，量處如主文所
    示之刑，並諭知易科罰金之折算標準，以資懲儆。
伍、不另為無罪之諭知：公訴意旨另認為被告所幫助之詐騙集團
    ，另有利用被告之上開帳戶為附表編號6 之行為，致被害人
    戊○○因陷於錯誤而匯款37,795元至被告之上開帳戶。惟查
    ：上開起訴書所指犯罪事實，依被害人戊○○所出具之自動
    櫃員機儲戶交易明細表編號（見臺灣臺中地方法院檢察署
    93年度偵字第8416號偵查卷宗第22頁）所示，被害人自其第
    一商業銀行（銀行編號：007）00 00000000000000號帳戶內
    匯出之37,795元，係轉入「000-00 000000000000 」帳戶內
    ，既非被告所提供予詐騙集團使用之上開帳戶，亦無證據證
    明該第一商業銀行係被告所有而提供詐騙集團使用者，復查
    被告上開帳戶之客戶歷史交易明細清單，亦無戊○○所匯出
    之該筆款項匯入，故認此部分不能證明被告犯罪，此外復查
    無其他積極證據足認被告確有幫助詐欺犯行，惟此部分與前
    開論罪科刑部分有實質上一罪之關係，爰不另為無罪之諭知
    ，併此敘明。
陸、適用法律依據：
（一）程序法方面：刑事訴訟法第273 條之1 第1 項、第299 條
      第1 項前段。
（二）實體法方面：刑法第339 條第1 項、第30條、第41條第1
      項，罰金罰鍰提高標準條例第1 條前段、第2 條，判決如
      主文。
本案經檢察官鍾曉亞到庭執行職務。
中　　華　　民　　國　　94　　年　　6 　　月　　30　　日
                  刑事第四庭法　官　馮俊郎
以上正本證明與原本無異。
如不服本判決，應於判決送達後10日內向本院提出上訴狀（應附
繕本），上訴於臺灣高等法院。
中　　華　　民　　國　　94　　年　　7 　　月　　1 　　日
                            書記官  鄧雪怡
附錄本案處罰實體法條全文：
刑法第339 條第1 項：
意圖為自己或第三人不法之所有，以詐術使人將本人或第三人之
物交付者，處5 年以下有期徒刑、拘役或科或併科1,000 元以下
罰金。
【刑法第30條：
幫助他人犯罪者，為從犯。雖他人不知幫助之情者，亦同。
從犯之處罰，得按正犯之刑減輕之。】
附表：（元之單位：新臺幣）
┌─┬───┬───┬─────┬─────┬────┐
│編│詐　騙│匯　款│匯　　　出│受　　　款│被害人及│
│號│時　間│時　間│帳　　　戶│帳　　　戶│匯款金額│
├─┼───┼───┼─────┼─────┼────┤
│１│92年11│92年11│台灣銀行第│丙○○之中│丁○○  │
│  │月17日│月17日│0000000000│華郵政公司│12,647元│
│  │下午2 │下午3 │68號帳戶  │0000000000│        │
│  │時30分│時0 分│          │1429號帳戶│        │
│  │許    │24秒  │          │          │        │
├─┼───┼───┼─────┼─────┼────┤
│２│92年11│92年11│台北銀行第│同上      │丁○○  │
│  │月17日│月17日│0000000000│          │40,187元│
│  │下午2 │下午3 │047373號帳│          │        │
│  │時30分│時9 分│戶        │          │        │
│  │許    │37秒  │          │          │        │
├─┼───┼───┼─────┼─────┼────┤
│３│92年11│92年11│中國國際商│同上      │甲○○  │
│  │月17日│月17日│業銀行第05│          │99,877元│
│  │某時  │下午7 │000000000 │          │（匯款未│
│  │      │時12分│號帳戶    │          │成功）  │
│  │      │許    │          │          │        │
├─┼───┼───┼─────┼─────┼────┤
│４│92年11│92年11│中國信託商│同上      │乙○○  │
│  │月17日│月17日│業銀行第15│          │82,413元│
│  │晚上7 │某時  │0000000000│          │        │
│  │時30分│      │號帳戶    │          │        │
│  │許    │      │          │          │        │
├─┼───┼───┼─────┼─────┼────┤
│５│92年11│92年11│第一商業銀│同上      │戊○○  │
│  │月16日│月18日│行第000001│          │99,860元│
│  │某時  │上午11│0000000000│          │        │
│  │      │時7 分│號帳戶    │          │        │
│  │      │18秒  │          │          │        │
├─┼───┼───┼─────┼─────┼────┤
│６│92年11│92年11│第一商業銀│中華郵政公│戊○○  │
│  │月16日│月18日│行第000001│司（700）0│37,795元│
│  │某時  │上午11│0000000000│0000000000│        │
│  │      │時9 分│號帳戶    │579號帳戶 │        │
│  │      │15秒  │          │          │        │
└─┴───┴───┴─────┴─────┴────┘
